【裁判字號】    97,家聲,61
【裁判日期】    980430
【裁判案由】    指定親屬會議會員
【裁判全文】
臺灣苗栗地方法院民事裁定              97年度家聲字第61號
聲  請  人  辛○○
                        段30.
相  對  人  甲○○
上列聲請人選定禁治產人之監護人事件，本院裁定如下：
    主  文
選定辛○○為禁治產人甲○○之監護人。
聲請費用由聲請人負擔。
    理  由
一、按禁治產人之監護人，依下列順序定之：一、配偶。二、父
    母。三、與禁治產人同居之祖父母。四、家長。五、後死之
    父或母以遺囑指定之人，不能依前項規定定其監護人時，由
    法院徵求親屬會議之意見選定之，民法第1111條定有明文。
    又親屬會議會員，應就禁治產人之左列親屬與順序定之：一
    、直系血親尊親屬。二、三親等內旁系血親尊親屬。三、四
    親等內之同輩血親，前項同一順序之人，以親等近者為先；
    親等同者，以同居親屬為先，無同居親屬者，以年長者為先
    ，民法第1131條亦有明文。再親屬會議不能召開或召開有困
    難時，依法應經親屬會議處理之事項，由有召集權人聲請法
    院處理之。親屬會議經召開而不為或不能決議時，亦同，民
    法第1132條第2 項亦有明文。
二、本件聲請意旨略以：聲請人為相對人甲○○之同母異父姊姊
    ，相對人前因罹患唐氏症，導致智能發展遲滯，已達心神喪
    失，業經鈞院86年度禁字第13號宣告為禁治產人，並以聲請
    人之母黃金珠為其法定監護人在案。茲因黃金珠於民國97年
    4 月21日死亡，相對人並無其他法定監護人，經聲請人以電
    話聯繫禁治產人之最近親屬召開親屬會議以選定監護人，惟
    因有人不願出席，致親屬會議無法召開，爰依法聲請鈞院選
    定聲請人為相對人之監護人等語，並提出本院86年度禁字第
    13號裁定影本、戶籍謄本12份、相對人之親屬系統表1 份為
    證。
三、經查：
  (一)聲請人主張相對人前本院宣告為禁治產人，其母黃金珠為其
    法定監護人，惟於97年4 月21日死亡等情，業據聲請人提出
    本院86年度禁字第13號裁定影本及相對人及其母黃金珠之戶
    籍謄本各1 份在卷可稽。又相對人並無配偶，且其父母、祖
    父母均已死亡，相對人於其母黃金珠死亡前係與黃金珠共同
    生活於台中市，並由聲請人協助照顧事宜等情，業據聲請人
    及關係人，即聲請人之妹、相對人之姊陳慧貞分別陳明在卷
    。是相對人於其母黃金珠死亡後，並無法定監護人存在，依
    前開民法第1111條第2 項規定，即有聲請法院徵求相對人之
    親屬會議意見後，選定監護人之必要。
  (二)又依聲請人提出相對人之親屬系統表及該等親屬之戶籍謄本
    所示，相對人之血親尊親屬均已不在人世，而其同輩血親中
    親等最近之2 親等血親，共有11人：(1)相對人之同父異母兄
    姊有7 人，現存6 人，即關係人丁○○○（長女，23年2 月
    2 日生)、 庚○○○（二女，24年12月1 日生）、戊○○（
    三女，33年2 月22日生）、己○○○（四女，36年7 月15日
    生）、乙○○（次男，39年11月25日生）、丙○○（三男，
    42年3 月15日生）、(2)相對人之同母異父兄姊，即關係人黃
    陳金蓮（養女，37年8 月16日生）、聲請人（長女，39 年8
    月7 日生）、陳慧貞（二女，43年4 月1 日生）、陳曉東（
    長男，46年6 月28日生）。而相對人於其母去世前係與其母
    共同生活、居住於為恭醫院或養護所等情，業據聲請人及關
    係人陳慧貞陳明在卷。是上開相對人之兄姊，均未與相對人
    同居，亦可認定。從而，相對人之親屬會議成員，依上述民
    法第1130條、第1131條第2 項規定，係由同為未同居之2親
    等血親，其中年紀較長之丁○○○、庚○○○、戊○○、己
    ○○○、黃陳金蓮等5 人組成。上開5 人於本院98年3 月24
    日調查時均已到庭，惟當庭就選定相對人監護人一事未能作
    成任何意見，經本院諭知其等於30日內另行召開親屬會議討
    論後陳報本院，惟其等迄未陳報本院。是本院於選定相對人
    之監護人時，即無從參酌親屬會議之意見，核先說明。
  (三)爰審酌相對人原由其母黃金珠監護，因居住於台中市，故由
    聲請人及其夫婿協助照顧事宜，已如上述，由聲請人接手照
    顧相對人事務，較為熟稔；再者，本院觀之於本件程序過程
    中相對人之上開兄姊中，亦以聲請人對相對人監護事務表現
    較為熱心等狀況，選定禁治產人之同母異父姊姊即聲請人為
    其監護人，較能維護相對人之利益。爰裁定如主文。
中    華    民    國    98    年    4     月    30    日
                  家事法庭法  官  潘進順
以上正本係照原本作成。
如對本裁定抗告須於裁定送達後10日內向本院提出抗告狀。
中    華    民    國    98    年    5     月    1     日
                                書記官  劉文倩


司法院資訊處製作；財團法人民間司法改革基金會備份。
